臺灣高等法院刑事裁定
110年度毒抗字第1551號
抗  告  人  
即  被  告  羅毓閔



上列抗告人即被告因毒品危害防制條例案件，不服臺灣臺北地方
法院中華民國110年10月22日裁定(110年度毒聲字第939號)，提
起抗告，本院裁定如下：
    主  文
抗告駁回。                                              
    理  由
一、原裁定意旨略以：抗告人即被告羅毓閔(下稱被告)基於施用
    第二級毒品甲基安非他命之犯意，於民國109年6月6日凌晨1
    時許，在臺北市信義區某夜店，以將甲基安非他命置於酒中
    飲用方式，施用第二級毒品甲基安非他命1次。嗣經警採集
    尿液送驗，驗呈安非他命、甲基安非他命陽性反應等情，業
    據被告於偵訊時坦承不諱，且有台灣尖端先進生技醫藥股份
    有限公司濫用藥物檢驗報告可證。而送驗尿液檢體為被告親
    自排放封緘之事實，業經被告確認無誤。又尿液檢驗報告是
    先以酵素免疫分析法作初步篩驗，於呈陽性反應時，再以氣
    相層析質譜儀作第二步確認，無誤判之可能，應屬可信。綜
    合上開證據，堪認被告本件施用第二級毒品犯行，甚為明確
    。被告本件施用毒品案件之前，未曾接受觀察勒戒或強制戒
    治處遇，而本件施用毒品案件，前雖經檢察官為附命戒癮治
    療之緩起訴處分確定後，但於109年9月22日至111年9月21日
    緩起訴期間內未完成戒癮治療，經檢察官撤銷該緩起訴處分
    處遇等情，有本院被告前案紀錄表1份可證。從而，被告既
    未曾完成附命緩起訴處分之戒癮治療，亦未曾接受觀察、勒
    戒或強制戒治之處遇，被告本件施用第二級毒品犯行，自應
    依修正後毒品危害防制條例施以上開保安處分之處遇，聲請
    人審酌被告之犯行後，聲請裁定令被告入勒戒處所觀察、勒
    戒，依卷內事證以察，尚無顯然濫用裁量權之情形，經核並
    無不合，應予准許等語。
二、抗告意旨略以：被告因施用毒品案需要戒癮治療，因當時公
    司主管調動，臨時調至台南工作，家人沒有聯絡被告，導致
    沒收到通知。我不是不珍惜這寶貴的機會，是真的不在台北
    ，沒人幫忙收信。如果我是故意的，何必去松德院區掛號付
    新臺幣五千餘元的治療費，希望法官給我一個機會。我和未
    婚妻同居，未婚妻剛懷孕，所有重擔都需我來扛，我也回北
    部找到一個很好的工作，不想失去這個得來不易的工作機會
    ，更不想丟下未婚妻獨自一人。我和妻子都是沒有家人的人
    ，我們相依為命。我真的已經改邪歸正重新做人。希望法官
    、檢察官能再給我一次機會，我也沒有毒品前科。那段時間
    是壓力大常去喝酒、喝醉，以為是香煙，所以抽了幾口，現
    在早已沒有施用了，請給我一個機會，讓我繼續去戒癮治療
    ，我會好好的把緩起訴完成云云。
三、本院查：被告於109年6月6日凌晨1時許，在臺北市信義區某
    夜店，施用第二級毒品之犯行等情，業據被告於警詢、偵查
    中供認不諱(見毒偵卷第19、124頁)，且經警採驗尿液驗呈
    安非他命、甲基安非他命陽性反應，有台灣尖端先進生技醫
    藥股份有限公司濫用藥物檢驗報告可查(見毒偵卷第171頁)
    ，被告確有本件施用第二級毒品犯行，已堪認定。又被告未
    曾因施用毒品案件，經法院裁定觀察勒戒或強制戒治執行完
    畢之紀錄，有本院被告前案紀錄表在卷可稽。被告本件施用
    毒品案件，前雖經檢察官為附命戒癮治療及預防再犯所為之
    必要命令之緩起訴處分確定，惟於緩起訴處分期間(109年9
    月22日至111年9月21日)內，無故未依指定時間接受心理治
    療或社會復健治療逾3次(109年10月至110年3月未診)、無正
    當理由未於指定期間遵守觀護人室進行追蹤輔導及不定期尿
    液檢驗(110年1月至4月，計4次通知到署驗尿電話均未接聽)
    ，違反預防再犯所為之必要命令，違背刑事訴訟法第253條
    之2第1項第8款應履行事項，經檢察官110年度撤緩字第182
    號撤銷緩起訴處分等情，有本院被告前案紀錄表及上開緩起
    訴、撤銷緩起訴處分書等件可查。參照最高法院110年度台
    非字第98號判決意旨認「未曾經觀察、勒戒之被告因施用毒
    品，經檢察官依刑事訴訟法第253條之1第1項、第253條之2
    規定，為附命戒癮治療之緩起訴處分者，若被告於緩起訴期
    間未完成戒癮治療，經檢察官撤銷緩起訴處分，因不等同曾
    受觀察、勒戒之處遇，自應回復原緩起訴處分不存在之狀態
    ，由檢察官依現行法規定為相關處分，不得逕行起訴」等旨
    。職是被告先前雖經檢察官為附命戒癮治療緩起訴處分，然
    被告既經檢察官撤銷緩起訴處分，而未完成戒癮治療，即無
    從視為等同受觀察勒戒之處遇。綜上，被告本件施用毒品犯
    行已堪認定，而其未曾因施用毒品案件，經法院裁定送觀察
    勒戒或強制戒治執行完畢之情形，檢察官向法院聲請裁定觀
    察勒戒，乃檢察官裁量權限，法院對於被告是否應施以觀察
    、勒戒處分以外之處置，並無裁量權。是原審依檢察官之聲
    請，裁定被告應送勒戒處所觀察、勒戒，即與毒品危害防制
    條例第20條第1項之規定無違。
四、末查被告設籍在新北市○○區○○00○0號，居所在同區利民街8
    號1樓，此有檢察官109年8月25日訊問筆錄可參(見毒偵卷第
    187至190頁），並有其個人戶籍資料查詢結果、請求安排戒
    癮治療之陳述狀在卷可稽(見毒偵卷第27、181頁)。而被告
    於緩起訴處分確定後，在緩起訴期間內之109年10月至110年
    3月均未到院就診，於110年1月6日、2月9日、3月16日、4月
    16日經通知亦未至檢察署報到採尿，經助理員電話聯繫亦未
    接聽，而經臺灣臺北地方檢察署於110年1月19日、2月19日
    、3月23日、4月20日發函告誡並通知採尿均未到，上開函文
    均以掛號郵遞方式分別寄送至被告位上址住居所，因未獲會
    晤本人，亦無受領文書之同居人或受僱人，均寄存送達於新
    北市政府警察局淡水分局興華派出所、三芝分駐所，有送達
    證書11件附卷足憑(見撤緩卷第11、15至17、23至25、29至3
    1、35至37、41至43頁)，上開告誡及採尿通知函均合法送達
    於被告上開住居所，依法均發生送達效力。而被告復未在監
    、在押等人身自由受限制之情形，有本院被告前案紀錄表在
    卷可查，難認被告有何不可歸責於己之事由，致不能收受送
    達之情事。是被告抗告意旨稱臨時調至台南工作，家中無人
    聯絡，所以導致沒收到通知云云，實屬可歸責於被告之事由
    ，難認有據。至其餘抗告意旨，核屬被告個人家庭經濟狀況
    等事，縱然非虛，亦與被告本件施用毒品犯行，應否施以觀
    察勒戒無涉，尚難據此免除其觀察、勒戒執行，職是，被告
    抗告意旨難認有理由。
五、綜上，原法院認檢察官聲請核無不合，爰依毒品危害防制條
    例第20條第1項及觀察勒戒處分執行條例第3條第1項規定，
    裁定被告應送勒戒處所觀察勒戒，經核無不合，被告以上開
    情詞指摘原裁定不當，為無理由，應予駁回。　　
六、據上論斷，依刑事訴訟法第412條，裁定如主文。
中　　華　　民　　國　　110 　年　　11　　月　　25　　日
                  刑事第十三庭　審判長法　官　洪于智
                                　    法　官　黃玉婷
　                                    法　官　黃惠敏
以上正本證明與原本無異。
不得再抗告。
                                      書記官　吳錫欽
中　　華　　民　　國　　110 　年　　11　　月　　26　　日